【裁判字號】    96,交聲,333
【裁判日期】    970815
【裁判案由】    違反道路交通管理處罰條例聲明異議
【裁判全文】
臺灣新竹地方法院交通事件裁定        96年度交聲字第333號
原處分機關  交通部公路總局新竹區監理所
異  議  人  乙○○
即受處分人
上列受處分人因違反道路交通管理處罰條例案件，對於交通部公
路總局新竹區監理所於民國96年12月5日所為之竹監自字第裁50-
E00000000 號違反交通事件裁決不服，聲明異議，本院裁定如下
：
    主    文
異議駁回。
    理    由
一、按汽車駕駛人駕駛汽車，應遵守道路交通標誌、標線、號誌
    之指示，道路交通安全規則第90條前段定有明文。又道路交
    通標誌標線號誌設置規則第206條第5款第1 目規定「圓形紅
    燈」之行車管制號誌係表示禁止車輛通行，並不得超越停止
    線或進入路口。次按汽車駕駛人行經有燈光號誌管制之交岔
    路口闖紅燈者，處新臺幣（下同）1千8百元以上5千4百元以
    下罰鍰，並記違規點數3 點，道路交通管理處罰條例第53條
    第1項、第63條第1項第3款亦分別定有明文。
二、本件原處分機關處分意旨略以：異議人即受處分人乙○○於
    民國96年11月3日9時，駕駛車牌號碼8115-PQ 號自用小客車
    ，行經新竹縣新埔鎮○○路有燈光號誌管制之交岔路口，因
    汽車駕駛人行經有燈光號誌管制之交岔路口闖紅燈之違規，
    為在場欲執行勤務之新竹縣政府警察局新埔分局交通組警員
    甲○○攔停，並填掣竹縣警交字第E00000000 號舉發違反道
    路交通管理事件通知單（下稱舉發通知單），舉發異議人「
    闖紅燈（東往西直行）」，嗣異議人不服而於舉發通知單所
    載應到案期限內向原處分機關提出陳述，惟經原處分機關函
    請舉發單位調查結果，仍認異議人確有前揭違規行為，乃於
    96年12月5日以竹監自字第裁50-E00000000 號違反道路交通
    管理事件裁決書，依道路交通管理處罰條例第53條第1 項之
    規定，裁處異議人罰鍰2千7百元，並依同條例第63條（裁決
    書漏載第1項第3款）之規定，併予計違規點數3點等語。
三、本件異議人異議聲明異議意旨略以：(一)、異議人於上開時間
    駕駛車牌號碼8115-PQ 號自小客車，行駛在新竹縣新埔鎮○
    ○路段有燈光號誌管制之交岔路口時，清楚確認通過交岔路
    口停止線時燈光號誌為黃燈，肯定未闖紅燈；(二)、經異議人
    事後履勘該交岔路口之燈光號誌，發現該綠燈號誌切換為黃
    燈號誌時沒有設置提示功能，黃燈號誌切換為紅燈號誌，時
    間為2 秒鐘，以時序推論，用路人通過交岔路口時，無法事
    先得知何時綠燈會變黃燈，而黃燈時間只有2 秒鐘，用路人
    離開岔路口前已變為紅燈，此為燈光號誌設計不良或相關單
    位便宜行事，不應該歸咎於用路人不遵守燈光號誌；(三)、該
    交岔路口為左彎道路，且中央分向線有紐澤西護欄設置，執
    勤員警於交岔路口後百米處攔檢，因為距離遙遠再加上紐澤
    西護欄擋住交岔路口之影像，實為執勤員警之誤判，請撤銷
    原裁決處分云云。
四、訊據異議人固坦承伊當天確有於駕駛車牌號碼8115-PQ 號自
    小客車行經新竹縣新埔鎮○○路口，惟辯稱：伊通過該交岔
    路口時是黃燈，沒有闖紅燈云云。經查：
(一)、異議人於原處分所載時間，駕駛車牌號碼8115-PQ 號自小客
    車行新竹縣新埔鎮○○路有燈光號誌管制之交岔路口為紅燈
    後猶直行通過之事實，業據證人即掣單舉發之警員甲○○於
    本院調查時到庭具結證稱：「（請敘述當日舉發交通違規之
    經過？）當時我們在新埔鎮○○路、文華路口紅綠燈前，因
    為當天遊行尚未開始，所以我們就先取締闖紅燈，本件異議
    人行駛在外側車道，當時紅燈已經亮起，異議人才通過路口
    ，異議人後方也一台自小客車，本來要直行，應該是看到我
    們攔停，後來就左轉離去。我們站的地方與異議人違規的路
    口，距離約有一百公尺，異議人通過該路口後，就由外側車
    道進入內側車道，我們要攔停異議人時，異議人就直接在內
    側車道停下，我們引導她向路邊停靠，異議人停在路邊後，
    我跟異議人說她闖紅燈，請她出示證件，並跟她說我要依規
    定舉發，當時異議人車上只有她一人，她說她沒有闖紅燈，
    我當場與巡官陳彥皓確認，我們兩人都確認異議人有闖紅燈
    ，所以才開單舉發」、「（確定異議人行經該路口時已經是
    紅燈？）確定」、「（異議人稱她通過停止線時，號誌為黃
    燈，有無此事？）我確定異議人是在紅燈亮起後才從停止線
    通過的」等語（見本院97年1 月18日訊問筆錄），復有舉發
    通知單影本乙紙、新竹縣警察局舉發違反道路交通事件通知
    單乙紙在卷為憑，是異議人確有行經有燈光號誌管制之交岔
    路口闖紅燈之違規事實，已堪認定。
(二)、另異議人辯稱該路段路綠燈號誌切換成黃燈時，沒有設置提
    示功能，黃燈時間只有2 秒乙節，惟查：駕駛人駕駛車輛或
    行人在道路上，應遵守道路交通標誌、標線、號誌之指示、
    警告、禁制規定，並服從執行交通勤務之警察或依法令執行
    指揮交通及交通稽查任務人員之指揮，前項道路交通標誌、
    標線、號誌之指示、警告、禁制規定、樣式、標示方式、設
    置基準及設置地點等事項之規則，由交通部會同內政部定之
    ，道路交通管理處罰條例第4 條定有明文。上開主管機關即
    依此法律之授權，於道路交通標誌標線號誌設置規則第1 條
    明定：「本規則依道路交通管理處罰條例第4條第2項規定訂
    定之」、第4條第1項：「標誌、標線、號誌之設置、養護及
    號誌之運轉，由主管機關依其管轄辦理之」。是以道路主管
    機關本得於法令授權範圍內，基於權責對於各項行政措施包
    括道路設計、交通號誌、標誌、標線之設置與更動等事項，
    為具體裁量、規劃，俾達到道路使用效能、維持交通秩序及
    保障道路使用人往來便利與安全之行政目的，除行政措施明
    顯違法外，法院無從審查行政機關基於裁量權限設置交通號
    誌適當與否之問題，民眾如對行政機關之行政措施有所疑義
    ，應依循行政救濟管道向相關權責機關反應，在此之前，人
    民仍有依法遵守之義務，斷無任由人民對於相關交通設施之
    不滿，自行否認交通號誌之效力，並據為免罰之理由。況本
    件異議人行經該交岔路口時，燈光號誌已為紅燈，業據證人
    即舉發員警甲○○證述在卷，是異議人此部分之辯解，委無
    可採。
(三)、異議人又辯稱該交岔路口中央分向線有紐澤西護欄設置，執
    勤員警該路口之百米處攔檢，可能誤判云云，惟查：證人即
    舉發警甲○○具結證稱：「（你說你與巡官陳彥皓站立地點
    距離違規路口約一百公尺，這中間有無紐澤西護欄？）有」
    、「（紐澤西護欄是否會擋住你的視線？）不會，因為我們
    在那邊執勤很久，路口號誌是直立於高處，紐澤西護欄跟路
    口停止線是平行的，不會擋住停止線」等語（見本院97年 1
    月18日訊問筆錄），佐以證人甲○○當庭繪製之位置圖乙紙
    、事後拍攝之現場照片5 張，本件舉發員警甲○○當時站立
    之方向與異議人行駛之方向為同向，而證人甲○○在前方，
    本件舉發時間為上午9 時，證人甲○○之視距清晰良好，應
    可認定。再者，該交岔路口之紐澤西護欄高度僅有86公分，
    且由證人甲○○提供編號3 號之照片，自攔檢位置往交岔路
    口處觀之，該交岔路口之情形清晰可見，是該處之紐澤西護
    欄對證人甲○○之視線並無影響，應可認定。
五、綜上所述，本件異議人確有於舉發時地行經有燈光號誌管制
    之交岔路口闖紅燈之行為事實，則原處分機關依道路交通管
    理處罰條例第53條第1 項之規定，裁處異議人罰鍰2千7百元
    ，並依同條例第63條第1項第3款（裁決書漏載第1項第3款）
    之規定，併予計違規點數3 點，核無違誤，本件異議人之異
    議為無理由，應予駁回。
六、應依道路交通案件處理辦法第19條，裁定如主文。
中    華    民    國    97    年    8    月    15    日
                  交通法庭    法  官  林惠君
以上正本證明與原本無異。
如不服本裁定，應於送達後5日內，向本院提出抗告狀。
中    華    民    國    97    年    8    月    15    日
                              書記官  蔣淑君


司法院資訊處製作；財團法人民間司法改革基金會備份。
